【裁判字號】    94,上易,1897
【裁判日期】    950330
【裁判案由】    詐欺等
【裁判全文】
臺灣高等法院刑事判決                94年度上易字第1897號
上  訴  人
即 自 訴人    聯亞生技開發股份有限公司
代  表  人  甲○○
代  理  人  任秀妍律師
被      告  丙○○
            丁○○
            乙○○
上列上訴人因自訴被告詐欺等案件，不服臺灣新竹地方法院93年
度自字第24號，中華民國94年9月30日第一審判決，提起上訴，
本院判決如下：
    主  文
原判決撤銷，發回臺灣新竹地方法院。
    理  由
一、上訴意旨略以：原審以被告丙○○、乙○○及丁○○等人之
    住所、居所或所在地，分別設在桃園縣、台北市，非台灣新
    竹地方法院管轄地區為據，逕為管轄錯誤之判決，認事用法
    均有違誤。因被告丙○○之訴訟代理人於兩造民事訴訟之言
    詞辯論程序表示: 「我們當事人在新竹，就管轄權並未爭執
    。」，其於本案所呈之刑事答辯狀亦記載「被告：丙○○住
    新竹縣湖口鄉○○路10號」。另被告丙○○所設立先進國際
    醫藥奈米股份有限公司之營業所，設於新竹縣。均可證明被
    告巫建崁主觀上具有人居於新竹地區之意思，客觀上亦確實
    居住於新竹地區，故被告巫建崁之住所在新竹地區，應屬無
    誤。原審判決以被告丙○○之戶籍作為認定被告丙○○住所
    之唯一依據，恐有不當。縱使被告丙○○之住所設於桃園，
    仍應認為被告丙○○之居所或其所在地於新竹，故台灣新竹
    地方法院對此案件亦有管轄權。又被告等人詐欺行為實施之
    地點，亦有在新竹，原法院應有管轄權等語。
二、按案件由犯罪地或被告之住所、居所或所在地之法院管轄，
    刑事訴訟法第5條第1項定有明文。此所謂「犯罪地」，參照
    刑法第4條之規定，應包括行為地與結果地。次按對於原審
    諭知管轄錯誤、免訴或不受理之判決上訴時，第二審法院認
    其為無理由而駁回上訴，或認為有理由而發回該案件之判決
    ，得不經言詞辯論為之，刑事訴訟法第372條亦有明文。
三、經查：
（一）被告丙○○係上訴人即自訴人聯亞科技股份有限公司之總
      經理，為自訴人與被告所不爭執，且由其聘僱合約書所載
      月薪高達新台幣394,642元（見原審卷卷一第22頁），可
      知被告為自訴人公司之重要幹部。又自訴人公司於民國88
      年購得羅氏藥廠位於湖口工業區之廠房，公司遷往湖口營
      業，此有自訴人公司之基本資料查詢及營利事業登記證（
      見原審卷卷一第19-21頁）附卷可佐。再觀被告丙○○付
      款予得陞貿易公司（代表人：丁○○）之收據上並列自訴
      人台北總公司、汐止研發部、新竹製藥廠3個地址（見原
      審卷卷一第94頁），益徵自訴人公司之營業地點包括新竹
      縣。被告丙○○既係綜理自訴人公司所有業務之人，自有
      在新竹縣上班、開會、指示或以電話聯絡員工付款等行為
      ，是新竹縣自係犯罪地之一。
（二）又被告丙○○設立之先進國際醫藥奈米股份有限公司，其
      營業所設於新竹縣湖口鄉新竹工業區光復10號，有公開說
      明書摘要附卷可稽（見原審卷卷一第160頁），其答辯狀
      之地址亦載明其住新竹縣湖口鄉新竹工業區光復10號（見
      原審卷卷一第192頁）。參以被告丙○○之訴訟代理人於
      兩造民事訴訟之言詞辯論程序表示: 「我們當事人在新竹
      ，就管轄權並未爭執。」有言詞辯論筆錄附卷可佐，益徵
      被告丙○○有居住於新竹縣之事實。
四、綜上所述，本件被告丙○○之犯罪地及居所地，既在新竹縣
    ，原審遽認本件之犯罪地非在其管轄區域，以無管轄權而諭
    知管轄錯誤之判決，尚嫌速斷。自訴人執此提起上訴，為有
    理由，自應由本院將原判決撤銷，發回臺灣新竹地方法院，
    並不經言詞辯論為之。
據上論斷，應依刑事訴訟法第372條、第369條第1項，判決如主
文。
中    華    民    國    95    年    3    月    30    日
                  刑事第十三庭  審判長法  官  曾德水
                                      法  官  杜惠錦
                                      法  官  廖紋妤
以上正本證明與原本無異。
不得上訴。
                                      書記官  王增華
中    華    民    國    95    年    3     月    30    日


司法院資訊處製作；財團法人民間司法改革基金會備份。
